【裁判字號】    99,訴,175
【裁判日期】    990915
【裁判案由】    強盜等
【裁判全文】
臺灣花蓮地方法院刑事判決               99年度訴字第175號
公  訴  人  臺灣花蓮地方法院檢察署檢察官
被      告  丙○○
選任辯護人  魏辰州律師（法律扶助基金會指派）
被      告  乙○○
被      告  甲○○
上二人共同
選任辯護人  林國泰律師
上列被告因強盜等案件，經檢察官提起公訴（98年度偵字第5452
號），本院判決如下：
    主  文
丙○○被訴犯攜帶兇器強盜罪部分無罪。
丙○○被訴犯傷害罪部分，乙○○、甲○○被訴犯傷害罪、毀損
他人物品罪部分，均公訴不受理。
    理  由
壹、按刑事訴訟法有關傳聞法則及其例外規定（第159條之1至第
    159條之5），如條文已明定得為證據者（如第 159條之1第1
    項），或依規定原則上有證據能力（如第159條之1第2 項）
    ，而當事人未抗辯其有例外否定證據能力之情形者，即無庸
    就其如何具有證據能力而為說明。又本院認定本案事實所引
    用如下之被告以外之人於審判外陳述，包括人證及文書證據
    等，並無證據證明係公務員違背法定程序所取得，且當事人
    及辯護人於本院審判期日中對本院所引用之相關卷證，就證
    據能力均表示不爭執，迄至言詞辯論終結前亦未聲明異議。
    又該等證據，並無刑事訴訟法第159條之4之顯有不可信之情
    況與不得作為證據之情形。本院審酌上開證據資料製作時之
    情況，尚無違法不當及證明力明顯過低之瑕疵，亦認為以之
    作為證據應屬適當，是依刑事訴訟法第159條至第159條之 5
    規定，所引用之下列人證及文書證據，均有證據能力，合先
    敘明。
貳、公訴意旨略以：被告丙○○於民國98年 4月20日毀損被告乙○○女友所經營泛亞不動產之玻璃門，允諾賠償新臺幣（下
    同）5000元，而被告乙○○、甲○○遂於98年 5月29日晚間
    10時30分左右，至被告丙○○位於花蓮縣花蓮市○○街30巷
    11號之住處催討賠償金，雙方發生口角衝突，被告乙○○、
    甲○○基於共同之犯意，徒手砸毀被告丙○○住處之桌椅、
    木雕等物；被告丙○○見狀即至廚房取出菜刀 1把，基於傷
    害之犯意，以腳踢被告甲○○並持菜刀往被告乙○○、甲○○揮砍，致被告乙○○受有後頸部撕裂傷、左肩瘀紅、左側
    肘部瘀紅等傷害，被告甲○○則受有右側手腕撕裂傷、前胸
    擦傷、左側上臂擦傷、左側前臂擦傷等傷害；被告乙○○、
    甲○○亦基於傷害之犯意，拉扯被告丙○○之衣物等處，致
    被告丙○○受有右側上臂擦傷、腹部擦傷、左側頸部擦傷、
    右側小腿血腫等傷害；嗣被告丙○○復持菜刀將被告乙○○
    、甲○○逼出其住處，竟意圖為自己不法之所有，在該處巷
    口，右手持菜刀逼使被告甲○○不能抗拒，再以左手將被告
    甲○○胸前所戴金項鍊 1條扯斷取走，並喝令被告乙○○、
    甲○○離開，被告乙○○、甲○○因已受傷流血，隨即離開
    現場，因認被告丙○○涉有刑法第330條第1項、第328條第1
    項加重強盜罪嫌及同法第277條第1項傷害罪嫌，而被告乙○○、甲○○均涉有同法第 277條第1項傷害罪嫌及同法第354
    條毀損罪嫌等語。
參、無罪部分：
一、按犯罪事實應依證據認定之，無證據不得認定犯罪事實，又
    不能證明被告犯罪，應諭知無罪之判決，刑事訴訟法第 154
    條第 2項及第301條第1項分別定有明文。次按刑事訴訟法上
    所謂認定犯罪事實之證據，係指足以認定被告確有犯罪行為
    之積極證據而言，如未能發現相當證據或證據不足以證明，
    自不能以推測或擬制之方法，以為裁判基礎。而認定不利於
    被告之事實，須依積極證據，苟積極證據不足為不利被告之
    認定時，即應為有利於被告之認定，更不必有何有利之證據
    ；又認定犯罪事實所憑之證據，雖不以直接證據為限，間接
    證據亦包括在內，然而無論直接證據或間接證據，其為訴訟
    上之證明，須於通常一般之人均不致有所懷疑，而得確信其
    為真實之程度者，始得據為有罪之認定，倘其證明尚未達到
    此一程度，而有合理之懷疑存在，無從使事實審法院得有罪
    之確信時，即應由法院為諭知被告無罪之判決。再按告訴人
    係以使被告判罪處刑為目的，多作不利於被告之陳述，故就
    被害經過之陳述，除須無瑕疵可指，且須就其他方面調查與
    事實相符，亦即仍應調查其他補強證據以擔保其指證、陳述
    確有相當之真實性，而為通常一般人均不致有所懷疑者，始
    得採為論罪科刑之依據，非謂告訴人已踐行人證之調查程序
    ，即得恝置其他補強證據不論，逕以其指證、陳述作為唯一
    證據（最高法院30年上字第 482、1831號判例意旨、95年度
    台上字第6017號判決意旨參照）。
二、公訴人認被告丙○○有加重強盜之犯行，無非係以: (一)告
    訴人甲○○、乙○○於警詢時及偵訊中之指訴；(二)證人即
    乙○○之員工郭志睿、鄭勝文於警詢時之證詞；(三)東峰保
    單影本1張為主要論據。訊據被告丙○○固坦承其於98年5月
    29日晚間10時30分左右，在其住處外有持菜刀與告訴人甲○○、乙○○發生拉扯乙情，惟堅決否認有何加重強盜之犯行
    ，並辯稱：當時我將甲○○、乙○○趕出我家後，我手拿著
    菜刀，而林嘉慶以雙手抓住我的手，兩人因而發生拉扯，乙○○也在一旁，後來我媽報警，我想說乙○○是我的國中同
    學，就叫他們離開，我根本沒注意到林嘉慶身上有沒有戴金
    項鍊，更沒有強盜該條金項鍊等語。
三、經查：
(一)證人即案發時勸架之鄰居黃連榮於警詢時證稱：當時我人原
    本在家中睡覺，聽到聲音很大被吵起，於是下樓查看，看見
    鄰居陳進豐，問他為何有年輕人在這裡，他說那是找丙○○
    的，後來我往海邊的方向走去，沒多久聽到丙○○的母親大
    聲說要叫警察，我過去看時，看見有年輕人急忙從丙○○家
    中巷子跑出來，騎乘機車走掉，而當我到丙○○家門前時，
    看到丙○○與乙○○、甲○○正在搶一把菜刀，於是我上前
    將他們拉開，但我沒有看到丙○○扯甲○○頸部的黃金項鍊
    ，也沒有看見黃金項鍊遺留在現場等語（見警卷第42至45頁
    ）。證人即案發時勸架之另一鄰居陳進豐於警詢時亦證稱：
    我雖然沒有目睹整個經過，但我有看到他們在家門外扭打，
    原本我在家中看電視，後來聽到丙○○家有很大的吵架聲，
    於是我出門查看，看見丙○○跟乙○○、甲○○在扭打，我
    見狀就將丙○○拉開，不要讓他們繼續打，但我並沒有看到
    丙○○扯甲○○頸部上的黃金項鍊，也沒有看到項鍊遺留在
    現場等語（見警卷第46至49頁）。證人黃連榮、陳進豐均僅
    係圍觀勸架之鄰居，亦即處於客觀地位之目擊證人，且與被
    告丙○○、告訴人甲○○、乙○○均無任何恩怨之利害關係
    ，是其等證詞應可採信。
(二)告訴人甲○○雖於警詢時及偵訊中證稱：丙○○在他家拿刀
    砍傷我時，有兩個隔壁鄰居來開門，對丙○○說不要再砍了
    ，但丙○○還是拿著刀從家裡追出來，作勢不放過我，丙○○的母親及鄰居都有上前說不要再打了，而我左手抓住丙○○拿刀的右手，兩人互相拉扯，他往我肚子踹一腳，用左手
    捉住我脖子上的項鍊，第一次只扯我的項鍊，後來再扯第二
    下，我的金項鍊已經在他手上等語（見警卷第28至40頁、偵
    卷第 8至11頁），然其於本院審理中卻具結證稱：我於案發
    時前往丙○○家前有喝酒，大概五、六分醉，而在我與丙○○拉扯過程中，有人拉我領子，結果在我離開時，就發現金
    項鍊不見了，於是我告訴乙○○，但其實在案發過程中，我
    意識不是很清楚，並沒有親眼看到丙○○扯走我的金項鍊，
    之前所述是我主觀的認定，因為東西掉在那邊，所以我就這
    樣認為等語（見本院卷第116至118頁）。又告訴人乙○○雖
    於警詢時及偵訊中證稱：原本我、甲○○和丙○○在丙○○
    家中爭執，過沒多久，鄰居把門打開，我和甲○○就往門外
    跑，但丙○○還是持菜刀要砍我們，鄰居見狀也幫忙擋丙○○，對丙○○說這樣會出人命，丙○○就說「我不會再對你
    們怎麼樣，你們可以走了」，但我們退到巷口時，丙○○卻
    手持菜刀對著甲○○說「你不要太白目了」，並上前以左手
    抓住甲○○胸口所掛的黃金項鍊，前後扯了兩次把項鍊拿走
    等語（見警卷第11至27頁、偵卷第 8至11頁），然其於本院
    審理中卻具結證稱：我前往丙○○家之前有喝啤酒，精神狀
    態有點酒醉，我之所以第一次警詢時沒有提到提到甲○○金
    項鍊遭丙○○搶走之事，是因為當日離開巷口後，我們先到
    軒轅派出所報案，再到花蓮醫院縫合傷口，甲○○才跟我說
    他金項鍊不見了，而去丙○○家前，我有看到甲○○脖子有
    戴金項鍊，而且丙○○有扯他胸口，手還呈握拳狀，所以我
    認為是丙○○把金項鍊扯走並放在手心裡面，但其實我不能
    確定甲○○的金項鍊何以會不見，我也沒有親眼目睹丙○○
    扯走，後來在第二次警詢時，我雖然說是丙○○扯走的，但
    其實是我主觀上的認定等語（見本院卷第113至116頁）。可
    知告訴人甲○○、乙○○之指訴均非無瑕疵，且其等指訴係
    以使被告丙○○判罪處刑為目的，不得作為唯一證據，而本
    案並無其他補強證據足供擔保確有相當之真實性，職故，本
    院尚無從據此即為有罪之確信。
(三)證人郭志睿、鄭勝文於警詢時均僅證稱甲○○於案發時有戴
    黃金項鍊等語（見警卷第50至57頁），而鍊子保單（見警卷
    第66頁）亦僅能證明有上開金項鍊之存在，然關於被告丙○○是否有加重強盜之犯行，上開證據均未能證明，更無從擔
    保上開指訴確有相當之真實性而達毫無合理懷疑之確信程度
    ，是本院自不能以推測或擬制之方法，認定被告丙○○確有
    加重強盜之犯行。
四、綜上所述，本案僅依前開証據，不致使通常一般之人均無懷
    疑而得確信為真實，本院亦不能以推測或擬制之方法以為裁
    判基礎，況證人黃連榮、陳進豐所為證述均有利於被告丙○○，是本院尚無從認定被告丙○○確有加重強盜之犯行。此
    外，復查無其他任何積極確切之事證足資證明被告丙○○確
    有加重強盜之犯行，揆諸前開說明，此部分自屬不能證明，
    應為無罪之諭知。
肆、不受理部分：
一、按告訴乃論之罪，告訴人於第一審辯論終結前得撤回其告訴
    ；告訴經撤回者，應諭知不受理之判決；又不受理之判決，
    得不經言詞辯論為之，刑事訴訟法第238條第1項、第 303條
    第3款、第307條分別定有明文。
二、告訴人乙○○、甲○○告訴被告丙○○傷害罪嫌，告訴人丙○○告訴被告乙○○、甲○○傷害罪嫌及毀損他人物品罪嫌
    ，起訴書認被告丙○○係觸犯刑法第277條第1項傷害罪嫌，
    而被告乙○○、甲○○均係觸犯刑法第277條第1項傷害罪嫌
    及同法第 354條毀損他人物品罪嫌，依同法第287、357條規
    定，均須告訴乃論。茲因告訴人乙○○、甲○○、丙○○均
    於99年 8月31日本院審理中當庭具狀撤回告訴，有刑事撤回
    告訴狀 3紙附卷可稽，依據上開說明，爰不經言詞辯論，均
    逕為諭知不受理之判決。
據上論斷，應依刑事訴訟法第301條第1項、第303條第3款、第30
7條，判決如主文。
本案經檢察官簡淑如到庭執行職務。
中    華    民    國    99    年    9     月    15    日
                  刑事第一庭  審判長  法  官  陳世博
                                      法  官  林恒祺
                                      法  官  曹庭毓
以上正本證明與原本無異。
如不服本判決應於收受送達後10日內向本院提出上訴書狀，並應
敘述具體理由。其未敘述上訴理由者，應於上訴期間屆滿後20日
內向本院補提理由書(均須按他造當事人之人數附繕本)「切勿逕
送上級法院」。告訴人或被害人如對於本判決不服者，應具備理
由請求檢察官上訴，其上訴期間之計算係以檢察官收受判決正本
之日期為準。
中    華    民    國    99    年    9     月    15    日
                                      書記官

司法院資訊處製作；財團法人民間司法改革基金會備份。
